【裁判字號】    99,簡上,382
【裁判日期】    990831
【裁判案由】    竊盜
【裁判全文】
臺灣板橋地方法院刑事判決             99年度簡上字第382號
上  訴  人
即  被  告  甲○○
選任辯護人  何威儀律師
上列被告因竊盜案件，不服本院於中華民國99年3 月26日所為99
年度簡字第2222號刑事簡易第一審判決（聲請簡易判決處刑案號
：99年度速偵字第1266號），本院管轄第二審之合議庭判決如下
：
    主  文
上訴駁回。
    事  實
一、甲○○於民國99年2 月18日上午6 時許，在惠康百貨股份有
    限公司（下稱惠康公司）所經營位於臺北縣蘆洲市○○路54
    號「頂好超市」內，徒手竊取該店貨架上之雪芙蘭防曬乳1
    瓶、蜜妮高防曬乳1 瓶、ACNES 抗痘洗面乳1 瓶、可伶可俐
    乳液1 瓶、曼秀雷敦防曬乳1 瓶、可伶可俐洗面露1 瓶、3M
    中型掛鉤3 入1 個、080 痘痘筆1 支、露得清細白洗面乳1
    瓶、小蜜緹脣膏罐1 瓶、旁氏白皙洗面乳1 瓶、可伶可俐化
    妝水1 瓶、可伶可俐洗面乳1 瓶、蜜妮卸妝棉6 個、曼秀雷
    敦潤脣膏2 支、3M中型掛鉤2 入2 個及曼秀雷敦防曬乳液2
    瓶（價值合計新臺幣2689元），得手後均藏放於其隨身攜帶
    之紅色購物袋內，僅持2 瓶烏龍茶至櫃臺結帳，其餘上開物
    品均未結帳，即欲步出上開超市，旋為該超市之副店長乙○
    ○察覺，當場查獲並報警處理。
二、案經惠康公司訴由臺北縣政府警察局蘆洲分局移送臺灣板橋
    地方法院檢察署檢察官偵查後聲請以簡易判決處刑。
    理  由
一、前揭犯罪事實，迭據被告甲○○於警詢、偵查及本院審理中
    自白不諱，核與證人乙○○於警詢時指述之失竊情節相符，
    復有乙○○出具之贓物認領保管單2 紙、查獲及贓物照片6
    張附卷可稽，本件事證明確，被告犯行至堪認定。
二、核被告所為，係犯刑法第320 條第1 項之竊盜罪。被告於本
    院審理中，固辯稱：伊罹患精神分裂症已10餘年，97年間才
    前往衛生署八里療養院（下稱八里療養院）就診，病情雖獲
    改善，然伊仍存在幻聽幻覺，本案係幻聽叫伊去竊取財物等
    語，並提出八里療養院診斷證明書1 份為憑。惟查：被告於
    警詢、偵查及本院審理中，均一致供稱其知悉竊取他人財物
    係不法行為，且對於其所竊取財物之品項、竊盜之原因、方
    式、有無共犯等節，均能供述明確，應答切題，並無違常之
    舉；再就被告之犯罪情節觀之，被告甚且知悉持另2 瓶烏龍
    茶至櫃臺結帳，以掩飾其竊取上開物品之犯行，凡此俱見被
    告於案發當時，並無因精神障礙或其他心智缺陷致辨識其行
    為違法或依其辨識而行為之能力有所欠缺或顯著減損之情況
    。本院將被告送請八里療養院就其犯罪時之精神狀況進行鑑
    定，該療養院亦認：被告對於本案可陳述案情，多以幻聽干
    擾為由，自述以偷竊行為來減輕幻聽。於鑑定會談中，並未
    發現被告之記憶力、判斷力有明顯之障礙，對於一般事務之
    理解能力尚存。對於涉及之案情，多採取承認、求情之態度
    ，心裡衡鑑結果顯示屬於邊緣性智能不足範圍。依據各項檢
    查及測驗等結果，被告於本件竊盜行為時，並未直接受幻聽
    指使或控制而行動，對於其行為，仍然具有構成要件及違法
    行為之認識，可辨識是非善惡，即被告於行為時之精神狀態
    ，未達欠缺或顯著降低之辨識能力與控制能力，而有完全之
    刑事責任能力等情，此有該療養院99年8 月2 日八療社區字
    第0990003348號函在卷可參。是被告請求本院依刑法第19條
    第1 項、第2 項之規定諭知不罰或減輕其刑，自屬無據。
三、原審以被告所犯竊盜罪，事證明確，適用刑事訴訟法第449
    條第1 項前段、第3 項、第454 條第2 項，刑法第320 條第
    1 項、第41條第1 項前段、第38條第1 項第2 款，刑法施行
    法第1 條之1 第1 項、第2 條前段之規定，並審酌被告不思
    依循正軌賺取財物，反以竊盜方式，破壞社會治安，所為實
    非可取，兼衡被告為中度精神障礙之人（有卷附中華民國身
    心障礙手冊影本1 紙為憑），智識程度非佳，暨斟酌被告之
    犯罪動機、所竊取之財物價值非鉅、所竊之物均已返還告訴
    人，告訴人損害業有減輕，及犯罪後坦承犯行，態度良好等
    一切情狀，量處拘役20日，並諭知易科罰金之折算標準，另
    以扣案之購物袋為被告所有供犯罪所用之物，而於判決內諭
    知沒收，經核認事用法均無違誤。再按關於刑之量定，係實
    體法上賦予法院得為自由裁量之事項，倘其未有逾越法律所
    規定之範圍，或濫用其權限，即不得任意指摘為違法，以為
    上訴之理由（最高法院75年台上字第7033號判例意旨參照）
    。被告雖以其罹患精神疾病及智能不足，請求依刑法第59
    條之規定酌減其刑，並改判較原審判決更輕之刑度；惟原審
    量定刑期，已審酌前開各種犯罪情狀，被告所稱精神障礙情
    形及智識程度等項，均業經原審採為量刑之參考，其所判刑
    度，核未逾越客觀上之適當性、相當性及必要性之比例原則
    ，自屬妥適。被告以前揭事由提起上訴，請求再予酌減及從
    輕量刑，難認為有理由，應予駁回。
據上論斷，應依刑事訴訟法第455 條之1 第1 項、第3 項、第
368 條，判決如主文。
本案經檢察官陳姿雯到庭執行職務。
中    華    民    國    99    年    8     月    31    日
                  刑事第二十庭  審判長法  官  邱景芬
                                      法?官  廖怡貞
                                      法?官  吳佳穎
以上正本證明與原本無異
不得上訴。
                                      書記官  黃炎煌
中    華    民    國    99    年    8    月    31     日
附錄本案論罪科刑法條全文：
中華民國刑法第320條（普通竊盜罪、竊佔罪）
意圖為自己或第三人不法之所有，而竊取他人之動產者，為竊盜
罪，處 5 年以下有期徒刑、拘役或 5 百元以下罰金。
意圖為自己或第三人不法之利益，而竊佔他人之不動產者，依前
項之規定處斷。
前二項之未遂犯罰之。

司法院資訊處製作；財團法人民間司法改革基金會備份。
